【裁判字號】    89,上易,753
【裁判日期】    890323
【裁判案由】    竊盜
【裁判全文】
臺灣高等法院刑事判決                  八十九年度上易字第七五三號
    上  訴  人
    即  被  告  乙○○
    選任辯護人  甘義平律師
右上訴人因竊盜案件，不服臺灣臺北地方法院八十八年度易字第二九二二號，中華民
國八十八年十二月二十九日第一審判決（起訴案號：臺灣臺北地方法院檢察署八十八
年度偵字第二一三八三號），提起上訴，本院判決如左：
    主      文
上訴駁回。
    事實及理由
一、本案經本院審理結果，認第一審判決以上訴人即被告乙○○係犯刑法第三百二十
    條第一項之竊盜罪，同時審酌被告犯罪之動機、目的、手段、智識程度、犯後態
    度等一切情狀，量處被告有期徒刑五月。認事用法及量刑均無不當，應予維持，
    並引用第一審判決書記載之事實、證據及理由（如附件）。
二、被告上訴意旨以：被告係於八十七年九月中於台北市○○○路及梧州街口附近一
    公用電話亭牆角下，拾得被害人甲○○之皮包，內有身分證、駕照、信用卡、金
    融卡及二張記錄紙等，但無任何現金或禮券。惟被告於警察局告以上情時，警員
    卻未記載於筆錄，又未全程連續錄音，並命被告在檢方陳述時不得翻供。被告因
    而於檢方偵訊時，不敢改口。再被告於八十八年九月十五日下午五時被逮捕，並
    於同日下午五時四十分簽署犯罪嫌疑人詢問前告知書，然偵訊筆錄卻自被告被逮
    捕後，長達六小時始於夜間十一時十五分製作，該筆錄之真實性大有可疑。又被
    告於八十八年九月十五日遭臨檢查獲被害人所有前開證件後，即供述該等證件係
    於八十七年九月中旬在公車上扒竊所得，顯不符經驗法則，實則被告當時是告訴
    警方該物品係於八十七年九月中旬所拾獲，此從被告帶警方至其居所，主動取出
    其他物品，可證被告毫無隱瞞之意。況證人許溪圳到庭證稱：「約在八十七年十
    月初左右，被告來找我，說他撿到一位陳姓女子的身分證，他問我如何處理，．
    ．．我告訴他寄還或送派出所．．．。」衡諸常情，如係竊賊，應於竊得皮包取
    出金錢後，均會將其他物品隨即丟棄，避免留下證據，焉有將竊得之物置於身邊
    長達一年，被告確係拾獲而非竊取等語。
三、惟查：被告上開竊盜犯行，業據原審查明無訛，並詳載理由依據。再原審判決係
    以被告於偵查中之自白、被害人指述及證人徐桂生證詞為論罪依據，並於理由欄
    中明確載稱：被告警訊筆錄因未有全程連續之錄音，而產生程序上之瑕疵，致無
    法作為認定本件被告犯罪之事證。另證人許溪圳所稱，亦無從為被告有利之認定
    。被告上訴猶以警訊筆錄未經錄音，與法不合；及證人許溪圳證言足為被告無罪
    之認定，指摘原判決不當，顯非可採。足見被告上訴，為無理由，應予駁回。
據上論斷，應依刑事訴訟法第三百七十三條、第三百六十八條，判決如主文。
本案經檢察官李金定到庭執行職務。
中     華     民     國    八十九   年       三       月     二十三     日
                             臺灣高等法院刑事第十四庭
                                 審判長法  官  陳  祐  輔
                                       法  官  蔡  國  在
                                       法  官  陳  國  文
右正本證明與原本無異。
不得上訴。
                                       書記官  王  柏  敦
中     華     民     國    八十九   年       三       月     二十八     日
附錄：本案論罪科刑法條全文
刑法第三百二十條第一項
意圖為自己或第三人不法之所有，而竊取他人之動產者，為竊盜罪，處五年以下有期
徒刑、拘役或五百元以下罰金。
附件
臺灣臺北地方法院刑事判決                        八十八年度易字第二九二二號
    公  訴  人  臺灣臺北地方法院檢察署檢察官
    被      告  乙○○  男四十八歲（民國○○年○○月○○日生）
                        住台北市○○區○○街二八四巷五十九衖八號四樓
                        身分證統一編號：Ａ一六一八六六五號
    選任辯護人  李漢鑫律師
                姚念林律師
                楊永成律師
右列被告因竊盜案件，經檢察官提起公訴（八十八年度偵字第二一三八三號），本院
判決如左：
    主  文
乙○○竊盜，處有期徒刑伍月。
    事  實
一、乙○○於八十四年六月間因妨害自由案件，經臺灣板橋地方法院判處有期徒刑四
    月，緩刑三年，仍不知悔改，於緩刑期間內之八十七年九月上旬某日上午九時許
    ，在台北市○○路搭乘欣欣客運股份有限公司一號公車，在公車上見由萬華火車
    站上車之甲○○皮包袋口未扣，竟意圖為自己不法之所有，趁公車人潮擁擠之際
    ，乘機下手竊取甲○○大皮包內之黑色小皮包一只，內有現金新台幣（下同）四
    千多元，力霸百貨股份有限公司禮券二千八百元，中國國際商業銀行金融卡（卡
    號000000000000000）、農民銀行金融卡（卡號0000000
    0000）、花旗銀行VISA卡（卡號0000000000000000）、聯
    邦銀行萬事達卡（卡號0000000000000000）、荷蘭銀行VISA卡
    （卡號0000000000000000）、身分證、自用小客車駕駛執照各
    一枚及其他雜物等，得手後將現金花用，金融卡、信用卡等物品留置家中，身分
    證、駕照隨身攜帶，其他物品及皮包則丟棄，嗣於八十八年九月十五日晚間五時
    十分許為警臨檢查獲其持有甲○○身分證及汽車駕照，因而循線查獲上情。
二、案經臺北市政府警察局大安分局移送臺灣臺北地方法院檢察署檢察官偵查起訴。
    理  由
一、訊據被告乙○○矢口否認有竊盜之犯行，辯稱該等皮包係伊於八十七年九月間在
    臺北市○○○路及梧州街口附近拾獲，並非竊取，於警局及偵查中之筆錄並不實
    在云云。然查，右揭事實，業據被告乙○○於檢察官偵訊中坦承竊盜犯行不諱，
    核與證人甲○○於警訊及本院審理時證述失竊之情節相符，此外復有自被告身上
    及家中查得之甲○○之身分證、駕照以及如事實欄所列之各銀行金融卡及信用卡
    可資佐證，是被告所辯係屬拾獲云云，尚難採信。至被告之辯護人質疑：本件被
    告於簽名詢問前之告知書至製作筆錄間長達五個小時，且未予全程錄音，顯見被
    告之自白確有問題云云。然查本件被告於製作筆錄前雖陳稱係拾獲，惟於警局通
    知被害人趕到後，經警員與被害人及被告相互詢問對質，被告因無法交待諸多疑
    點，最後坦承係於公車上扒竊並另由被告主動帶同警員至被告家中查得之後才回
    來制作筆錄並錄音等情，業據證人即當時製作筆錄之警員徐桂生到庭結證明確，
    核與當場另一筆錄之陳述者即證人甲○○到庭證述：「．．．在印象中警察先後
    出入向我詢問及向被告詢問好幾次之後，警察才向我說被告承認偷我東西．．．
    晚上約十點多，警察把我和我兒子帶到另一邊，接著帶被告出去找東西．．．．
    等語，以及本案之搜索扣押證明筆錄上所載明之時間係在告知書製作後、筆錄製
    作前之當日晚上十點多左右等情，堪信該等時間之花費仍係在調查被告之陳述是
    否與事實相符上，而非係對被告施以不當之暴力或脅迫，另參諸證人甲○○於本
    院陳述稱：「我記得當時警察有詢問被告以後出來問我皮包是否背左肩，且是黑
 色方形長包．．．」等語，足見被告於當時警詢時尚能陳述僅有被害人與加害人
    當場始能知悉之細節，顯非可能係因脅迫而自行杜撰。是被告之警訊筆錄雖因未
    有全程連續之錄音而產生程序上之瑕疵，致無法作為認定本件被告犯罪之依據，
    然而本院審酌被告於偵查中之自白以及證人彼此相符之證詞，堪信被告於偵查中
    之自白具有任意性且與事實相符，是被告所辯於偵查中係警員威喝其不得翻供云
    云，應屬卸責之詞，要難採信。又證人許溪圳雖到庭結證稱：「約在八十七年初
    左右，被告來找我說他撿到一位陳姓女子的身分證，他問我如何處理．．．我告
    訴他寄還或送派出所．．．」等語，然而被告於陳述該等事實時，心中有否隱藏
    竊盜之事實未明白告知，證人亦無法由當時之情形得知，自不能以證人傳聞自被
    告之陳述，作為認定被告有利之依據。綜前所述，本件事證明確，被告犯行堪以
    認定。
二、核被告所為，係犯刑法第三百二十條第一項之竊盜罪。爰審酌被告前曾犯妨害自
    由罪，仍不思改過遷善，在緩刑期間中，又犯竊盜罪，品性不佳，以及其犯罪之
    動機、目的、手段、被害人受損害之程度、被告犯罪後於本院審理時否認犯行，
    意圖卸免刑責之態度等一切情狀，量處如主文所示之刑。
據上論斷，應依刑事訴訟法第二百九十九條第一項前段、刑法第三百二十條第一項、
罰金罰鍰提高標準條例第一條前段判決如主文。
本案經檢察官李媛媛到庭執行職務
中      華      民      國    八十八    年     十二     月    二十九    日
                                      臺灣臺北地方法院刑事第八庭
                                          法  官  朱  漢  賓
右正本證明與原本無異。
如不服本判決，應於判決送達後十日內，向本院提出上訴狀。
                                          書記官  黃  瑞  芬
中      華      民      國    八十九    年     一       月      十      日
附錄本案論罪科刑法條全文
刑法第三百二十條第一項
一意圖為自己或第三人不法之所有，而竊取他人之動產者，為竊盜罪，處五年以下有
  期徒刑、拘役或五百元以下罰金。


司法院資訊處製作；財團法人民間司法改革基金會備份。
